臺灣高等法院刑事判決
                                   108年度上訴字第3855號
上  訴  人
即  被  告  周健陽



上列上訴人因毒品危害防制條例案件，不服臺灣桃園地方法院10
8年度審訴字第746號，中華民國108年7月22日第一審判決（起訴
案號：臺灣桃園地方檢察署108 年毒偵字第1237號），提起上訴
，本院判決如下：
    主  文
原判決撤銷。
周健陽施用第一級毒品，累犯，處有期徒刑陸月，如易科罰金，
以新台幣壹仟元折算壹日；又施用第二級毒品，累犯，處有期徒
刑貳月，如易科罰金，以新台幣壹仟元折算壹日。應執行有期徒
刑柒月，如易科罰金，以新台幣壹仟元折算壹日。
    事  實
一、周健陽前因施用毒品案件，經送觀察、勒戒後，認有繼續施
    用毒品傾向，復經令入戒治處所施以強制戒治，於民國90年
    1月12日停止戒治付保護管束，於90年7月17日交付保護管束
    期滿，由桃園地檢署檢察官以90年度戒偵字第760 號為不起
    訴處分確定。又因於上開強制戒治執行完畢釋放後五年內之
    94年間，再犯施用毒品案件，經臺灣桃園地方法院以94年簡
    字第304號判決判處有期徒刑3月確定。因竊盜案件，同法院
    以100年度壢簡字第932號判決判處有期徒刑06月確定，復與
    他案合併應執行有期徒刑5年6月確定，於105年04月6日縮短
    刑期假釋付保護管束出監，106年01月3日保護管束期滿未經
    撤銷，以已執行完畢論。
二、詎不知悔改，分別基於施用第一級及第二級毒品之犯意，於
    107年12月20日凌晨00時許，在其桃園市○○區○○路000巷00號
    住處，以針筒注射方式，施用第一級毒品海洛因一次，同日
    相隔一、二小時於同一地點，以燃燒玻璃球吸食之方式，施
    用第二級毒品甲基安非他命一次。嗣同日下午05時45分許（
    起訴書及判決書載為同年12月19日下午05時45分，應有誤載
    ），因另案為警通知至警局接受詢問，因其為尿液調驗人口
    ，於警方查覺其上開施用犯行前，表明自首願接受裁判之旨
    ，而經其同意為警採集尿液送驗，而查獲上情。
三、案經桃園市政府警察局中壢分局報告臺灣桃園地方檢察署檢
    察官偵查起訴。
    理  由
甲、證據能力之說明：本案認定事實所引用之文書證據與證物之
    非供述證據，並無證據證明係公務員違背法定程序所取得，
    亦無刑事訴訟法第159條之4之顯有不可信之情況與不得作為
    證據之情形，本院斟酌本案卷內之證據並非非法取得，亦無
    證明力明顯過低之情形，且經本院於審判期日依法進行證據
    調查、辯論，被告及檢察官均得表達意見，被告於訴訟上之
    程序權，已受保障，故前揭各該證據，均得採為證據。
乙、實體方面：
一、上開施用毒品之犯罪事實，業據上訴人即被告（下稱被告）
    周健陽先後於偵查中、原審、本院時供承不諱，又被告於10
    7年12月20日下午5時45分許為警查獲後採集尿液送驗結果呈
    甲基安非他命、可待因、嗎啡陽性反應之事實，有尿液檢體
    編號為Z000000000000 號、台灣檢驗科技股份有限公司檢體
    濫用藥物檢驗報告在卷可稽（偵卷11頁），此外，有桃園市
    政府警察局中壢分局查獲尿液初步鑑驗報告單、列管毒品人
    口尿液檢體採集送驗紀錄表（偵卷12頁至15頁）在卷可稽，
    事證極為明確，是以被告自白上開施用毒品犯行，核與事實
    相符，洵堪採信。
二、被告因於上開強制戒治執行完畢釋放後五年內之94年間，再
    犯施用毒品案件，經臺灣桃園地方法院以94年簡字第304 號
    判決判處有期徒刑3月確定。因竊盜案件，同法院以100年度
    壢簡字第932號判決判處有期徒刑6月確定，復與他案合併應
    執行有期徒刑5年6月確定，於105年04月6日縮短刑期假釋付
    保護管束出監，迨106年01月3日保護管束期滿未經撤銷，以
    已執行完畢論，本件自構成累犯。且被告前因施用毒品案件
    ，經強制戒治後，94年之五年內再犯施用毒品，經判處三月
    確定，本件自非屬毒品危害防制條例第20條第3項所定「5年
    後再犯」之情形，檢察官就此部分對被告提起公訴，屬合法
    有據，綜上，本院應依法論科。
三、論罪科刑：
  ㈠核被告所為，係分別犯毒品危害防制條例第10條第1項、第2
    項之施用第一級毒品、第二級毒品罪；其分別持有為供事實
    欄所示犯行施用之海洛因及甲基安非他命之低度行為，均應
    為施用高度行為所吸收，不另論罪。被告施用毒品之犯行，
    二罪間犯意各別，行為互殊，應分論併罰。
  ㈡司法院大法官108年2月22日就累犯規定是否違憲乙事，作成
    釋字第七五五號解釋：「有關累犯加重本刑部分，不生違反
    憲法一行為不二罰原則之問題。惟其不分情節，基於累犯者
    有其特別惡性及對刑罰反應力薄弱等立法理由，一律加重最
    低本刑，於不符合刑法第59條所定要件之情形下，致生行為
    人所受之刑罰超過其所應負擔罪責之個案，其人身自由因此
    遭受過苛之侵害部分，對人民受憲法第08條保障之人身自由
    所為限制，不符憲法罪刑相當原則，牴觸憲法第23條比例原
    則。」所謂不分情節，一律加重最低本刑抵觸憲法第23條比
    例原則之情，解釋理由文例舉，最低法定本刑為06月有期徒
    刑，累犯加重結果，最低本刑為07月有期徒刑。本來法院認
    為諭知06月有期徒刑得易科罰金或易服社會勞動即可收矯正
    之效或足以維持法秩序（刑法第41條第1項及第3項規定參照
    ），但因累犯加重最低本刑之結果，法院仍須宣告07月以上
    有期徒刑，致不得易科罰金或易服社會勞動。是累犯加重本
    刑之規定並未違憲，然遇本有機會易科罰金或易服勞役，卻
    因累犯規定，在無酌減、自首或其他減刑之情下，一律依累
    犯規定加重本刑，致行為人不得易科罰金或易股勞役，方有
    抵觸憲法第23條比例原則，而不得加重。本件被告前已三度
    因違反毒品危害防制條例案件而遭判刑確定，卻未戒除毒品
    竟再為本案施用毒品犯行，顯就刑罰反應力薄弱，爰依累犯
    規定加重其刑。又依卷證資料，及被告於本院所供稱：本件
    因另案毀損，經警到家詢問而前往警察局說明，並未有查獲
    施用毒品跡證，至警局後，警察說他是調驗人口而同意採尿
    ，警察事先不知伊有施用毒品，伊坦認施用毒品等情在卷（
    本院卷81至82頁），顯見被告上開施用犯行，警方並無任何
    知悉情事，而被告自願坦承，自符合自首要件，依法減輕其
    刑，並依法先加後減之。
  ㈢原審經審理結果，認被告罪證明確，予以論科，固非無見。
    但查，本件被告符合自首要件，原審未調查審認，自有違誤
    。又被告施用一級毒品、二級毒品，究係想像競合犯抑數罪
    併罰，依警訊筆錄及偵審筆錄，尚有未明，原判決漏未調查
    說明，亦有未合。被告提起上訴主張累犯加重為不當，依上
    說明，難認可採，但請求輕判，非無理由，原判決亦有上開
    可議，即屬無可維持，應由本院撤銷改判。爰以行為人責任
    為基礎，審酌被告前經觀察、勒戒、強制戒治及判刑後，猶
    未戒除施用毒品，竟再為本案施用毒品犯行，足徵沾染毒癮
    頗深，所為實不可取；兼衡本案各行為所生危害、犯罪動機
    、手段、智識程度、生活狀況、素行及犯後態度等一切情狀
    ，分別量處有期徒刑六月、二月，依法諭知易科罰金之折算
    標準，且定執行刑為七月，並諭知易科罰金折算標準，以示
    懲儆。
據上論斷，應依刑事訴訟法第369條第1項前段、第364條、第299
條第1項前段，毒品危害防制條例第10條第1項、第2項，刑法第1
1條前段、第47條第1項、第62條前段、第51條第5款、第41條第1
項前段、第8項，判決如主文。
本案經檢察官許炳文提起公訴，檢察官鄭堤升到庭執行職務
中　　華　　民　　國　 108　　年　　12　　月　　31    日
                  刑事第十三庭  審判長法　官  王國棟
                                      法　官  許永煌
                                      法　官  蔡聰明
以上正本證明與原本無異。
施用二級毒品部分，不得上訴。
施用一級毒品部分，如不服本判決，應於收受送達後10日內向本
院提出上訴書狀，其未敘述上訴之理由者並得於提起上訴後10日
內向本院補提理由書（均須按他造當事人之人數附繕本）「切勿
逕送上級法院」。 
                                      書記官　游秀珠
中　　華　　民　　國　　108 　年　　12　　月　　31　　日
附錄：本案論罪科刑法條全文
毒品危害防制條例第10條：
施用第一級毒品者，處6月以上5年以下有期徒刑。
施用第二級毒品者，處3年以下有期徒刑。